臺灣高雄地方法院刑事判決　　　　　　　　　　　　九十一年度易字第二三二三號
　　公　訴　人　臺灣高雄地方法院檢察署檢察官
　　被　　　告　丁○○
　　選任辯護人　莊博文
　　被　　　告　丙○○
右列被告因偽造文書案件，經檢察官提起公訴（九十一年度偵字第一一０六六號），
本院判決如左：
    主  文
丁○○、丙○○均無罪。
    理  由
一、公訴意旨略以：被告丁○○為高雄籍春豐財號漁船船長，而案外人戊○○則受僱
    於丁○○為春豐財號漁船之登記漁航員，詎被告丁○○與丙○○竟出於共同之犯
    意聯絡與行為分擔，意圖使安檢人員不實登載職務上所掌漁船進出港檢查簿之公
    文書，於民國九十一年五月二十三日上午心時四十分許，被告丙○○明知其並未
    受僱於被告丁○○，仍利用戊○○之船員證登上春豐財號漁船，被告丁○○則持
    載有戊○○姓名，及包括其他船員共計七名之進出港登記薄以供海岸巡防署南部
    地區巡防局岸巡五三三中隊中和安檢所安檢員乙○○登記，且於乙○○執行漁船
    檢驗勤務時，當乙○○點喊「戊○○」，被告丙○○即回答「有」致使乙○○誤
    認被告丙○○為戊○○，而於檢查人員簽證欄上蓋上「安檢員乙○○」之印章，
    而被告丁○○明知丙○○並非戊○○，竟仍允許丙○○上船且一同報關出港，足
    生損害於安檢單位管理業務之正確性及戊○○。嗣於同日上午十時十分許，春豐
    財號漁船進港，經中和安檢所所長甲○○核對進出港記錄簿與春豐財號上船員是
    否與薄冊相符時，始悉上情，因認被告二人涉有刑法第二百十四條之使公務員登
    載不實罪嫌。
二、按犯罪事實應依証據認定之，無証據不得推定其犯罪事實，又刑事訴訟法上所謂
    認定犯罪事實之証據，係指足以認定被告確有犯罪行為之積極証據而言，該項証
    據自須適合於被告犯罪事實之認定，始得採為斷罪資料，刑事訴訟法第一百五十
    條定有明文，最高法院二十九年上字第三一Ｏ五號著有判例可資參照。次按刑法
    第二百十四條所謂使公務員登載不實事項於公文書罪，須一經他人之聲明或申報
    ，公務員即有登載之義務，並依其所為之聲明或申報予以登載，而屬不實之事項
    者，始足構成，若其所為聲明或申報，公務員尚須為實質之審查，以判斷其真實
    與否，始得為一定之記載者，即非本罪所稱之使公務員登載不實，最高法院七十
    三年度台上字第一七一０號判例要旨足參。
三、本件公訴人認被告丁○○、丙○○涉有使公務員登載不實犯行，無非係以證人即
    中和安檢所安檢人員乙○○、甲○○之指述，及證人戊○○證述是日因病未隨船
    出港等語明確，並有進出港檢查簿在卷為主要論據。訊據被告丁○○堅決否認有
    何使公務員登載不實之犯行，辯稱：當時出港的船員我都不認識，只是清點人數
    確定符合即出港，不知丙○○有冒戊○○之名出港等語。經查，被告丙○○確於
    上揭時地持戊○○之船員手冊，於安檢人員乙○○核對出港船員並登載於進出港
    檢查簿後，冒戊○○之名隨船出港，及於同日返港時為安檢所所長甲○○核對進
    出港檢查簿與春豐財號漁船上之船員是否相符時查獲，而船長即被告丁○○則不
    知情等節，固據被告丙○○於本院審理時坦承不諱，並經證人戊○○證述因病未
    隨船出海等語屬實，惟參酌證人即當日負責安檢之人員乙○○於本院審理時證述
    ：「我是中和安檢所的安檢人員當天是船長丁○○來說要報關出港，我就問說有
    幾個人，船長說連他共有七個人，船長就拿他自己的手冊及其他要出港的船員手
    冊交給我，我要一一核對在檢查表上船員的姓名跟實際在場的船員是否為同一人
    ，我們是拿船員手冊點呼船員姓名，並比對船員手冊上面的照片、姓名與在場的
    人是否為同一人，若是同一人就讓他們出港，若不是的話，就不讓他們出港也不
    會在檢查人員那一欄簽證。當天因為下大雨，我核對到一半就沒有再核對，就全
    部讓他們出港了，當時我有點呼到戊○○，也有人喊”有”，我在一一核對出港
    人員時，船長在安檢所裡面辦理出港手續。後來他們十點多進港時，我們還要再
    核對一次與原先出港的人數及實際人員是否同一人，核對無誤的話才會讓他們進
    港，若人別有誤的話就不會讓他們進港並向上呈報，也不會在檢查人員那一欄簽
    證。這是我們每一位安檢人員的工作，必需要實際審核。本案是在進港時，甲○○有核對戊○○的船員手冊發現與丙○○的不符，才發現的」等語以觀，該中和
    安檢所之安檢人員即係依據欲出海之船員手冊以核對是否本人出港後，始登載於
    進出港檢查簿上並予放行出海，準此顯見安檢人員對出海之船員人數及究係何人
    ，尚有實質審查之權限及義務，並非船長或船員一經提出船員手冊，安檢所之安
    檢人員即有登載放行之義務。是本件被告丙○○雖有持戊○○之船員手冊，於安
    檢人員查核時冒戊○○之名出港，致使安檢員誤將此不實之事項登載於進出港檢
    查簿上之事實，然亦與刑法第二百十四條之使公務員登載不實罪之構成要件有間
    ，殆無疑義。又綜上所述，被告丙○○之行為既未該當犯罪，則縱認被告丁○○
    明知並與之有犯意絡聯及行為分擔，亦難以該罪相繩，要屬當然。此外本院復查
    無其他積極之證據足資認定被告二人有公訴人所指之犯行，揆諸前揭說明，被告
    犯罪即屬不能證明，依法自應為無罪之諭知。
四、據上論斷，應依刑事訴訟法第三百零一條第一項，判決如主文。
中      華      民      國     九十一    年      八      月    三十     日
                                   臺灣高雄地方法院刑事第三庭
                                       法    官  柯彩燕
右正本證明與原本無異。
如不服本判決，應於判決送達後十日內，向本院提出上訴狀。
                                書記官    楊真芬
中    華    民    國      九十一      年      八      月      三十      日
